【裁判字號】    99,重勞訴,16
【裁判日期】    990909
【裁判案由】    確認僱傭關係存在等
【裁判全文】
臺灣臺北地方法院民事判決            99年度重勞訴字第16號
原      告  乙○○
訴訟代理人  魏君婷律師
複代理人    許幼林律師
被      告  大有巴士股份有限公司
法定代理人  甲○○
訴訟代理人  邱育彰律師
上列當事人間確認僱傭關係存在等事件，本院於九十九年八月二
十六日言詞辯論終結，判決如下：
    主  文
被告應提撥新台幣萬仟肆佰貳拾元及自民國98年11月11 日
起至清償日止按年息5％計算之利息，至原告勞工退休準備金專
戶。
原告其餘之訴駁回。
訴訟費用由原告負擔。
本判決第一項於原告以新台幣壹萬壹仟伍佰元為被告供擔保後，
得假執行；但被告如於假執行程序實施前，以新台幣萬仟肆
佰貳拾元為原告預供擔保，得免為假執行。
原告其餘假執行之聲請駁回。
    事實及理由
甲、程序事項：
    按訴狀送達後，原告不得將原訴變更或追加他訴，但請求之
    基礎事實同一者，不在此限，民事訴訟法第255 條第1 項第
    2 款定有明文。查原告於起訴時原聲明：1.確認原告與被告
    間僱傭關係存在。2.被告應自民國98年7 月6 日起至准許原
    告復職日止按月於每月5 日給付原告新台幣（下同）6 萬元
    及各自次月6 日起至清償日止按年息 5％計算之利息。3.被
    告應給付原告95,901元，其中52,300元應自97年5 月6 日起
    ，另43,601元應自97年6 月6 日起，均至清償日止，按年息
     5％計算之利息。4.第二、三項請求，請准免供擔保宣告假
    執行。原告嗣於99年3 月26日以訴狀變更為：1.確認原告與
    被告間僱傭契約存在。2.被告應給付原告362,315元及自起
    訴狀繕本送達翌日起至清償日止，按年息5％計算之利息。
    3.被告應提撥33,420元及自起訴狀繕本送達翌日起至清償日
    止按年息 5％計算之利息，至原告勞工退休準備金專戶。4.
    被告應自97年7 月6 日起至准許原告復職日止按月於每月5
    日給付原告58,670元及自各期應給付日之翌日起至清償日止
    按年息 5％計算之利息。5.被告應自97年7 月6 日起至准許
    原告復職日止按月提列3,648 元及自各期應給付日之翌日起
    至清償日止按年息 5％計算之利息至原告勞工退休準備金專
    戶。6.第二、三、四、五項請求，請准免供擔保宣告假執行
    。經核原告前開訴之追加變更，其請求之基礎事實同一，揆
    諸前開規定，應予准許。
乙、實體事項：
一、原告起訴主張：
  (一)緣伊自94年8 月30日起受僱於被告大有巴士股份有限公司（
    下稱大有公司），擔任國道客運路線大客車駕駛員乙職。伊
    於96年11月10日執行職務時，發生車禍事故（下稱系爭車禍
    ），致受有右小腿挫傷之職業傷害，而伊自發生職業災害起
    迄97年7 月9 日止，其間伊均檢具財團法人天主教耕莘醫院
    （下稱耕莘醫院）開立之診斷證明書向被告請公傷病假，且
    均在醫治、療養、復健中，而不能駕駛大客車，詎被告竟於
    同年月18日以伊「重大肇事」為由將伊解雇。伊乃向臺北市
    政府勞工局申請勞資爭議調解，本件後經勞工局認定係因伊
    超時工作，且伊當時仍處於職業災害醫療時間，被告遂於97
    年3 月13日發函通知伊於同年月31日復職，伊亦依函復職。
    而伊於發生系爭車禍前之每月平均薪資為58,670元，待97年
    4 月1 日復職後，被告於97年4、5月間分別僅給付伊7,700
    元及16,399元，嗣經勞工局調解後，被告始於97年12月16日
    匯款93,240元予伊，補足同年4、5月間之薪資差額。又自耕
    莘醫院出具之診斷書可知，迄97年7 月9 日止，伊仍處於持
    續接受復健治療之狀態，尚未回復駕駛大客車之工作能力，
    亦即仍處於職業災害醫療期間，詎被告又於97年7 月6 日以
    伊連續自曠職3 日（97年7 月3 日至同年月5 日）為由將伊
    解雇。
  (二)確認兩造僱傭關係存在及請求給付工資部分：
    伊右小腿之挫傷於97年6 月26日經耕莘醫院醫師評估認宜繼
    續復健治療，暫定2 個禮拜。伊以此向被告自97年6 月26日
    至97年7 月9 日續請公傷病假，詎被告於97年7 月6 日以伊
    連續曠職3 日為由將伊解雇，然伊所受上開職業傷害迄97年
    7 月9 日止經耕莘醫院醫師評估仍不宜快走、走太遠或站太
    久，雖可回職場工作，但不宜開大客車，並囑言繼續接受復
    健治療，亦即自系爭車禍後至被告將伊解雇前，均屬勞工因
    職業災害而致傷害之醫療期間，且伊業於97年6 月25日前口
    頭向被告請公傷病假，並於97年6 月27日檢具耕莘醫院診斷
    證明書以書面向被告就其所受職業災害之傷害，續於97年6
    月26日至7 月9 日期間請公傷病假，依勞工請假規則第6 條
    之規定，被告本應給予公傷病假。且伊自發生系爭車禍迄遭
    解雇前，均係以相同方式向被告請公傷病假，被告皆無不給
    予公傷病假，故伊之請假方式當符合被告規定。綜上，被告
    以伊連續曠職3 日為由，不經預告終止兩造間勞動契約，與
    法不合。為此，爰依勞動契約之法律關係請求確認兩造間僱
    傭契約存在。又既然兩造間勞動契約仍然存在，於被告請求
    伊提供勞務履行前，伊並無補服勞務之義務，惟被告之薪資
    給付義務並不因之而免除，而伊原領工資平均每月為58,670
    元，是伊得依兩造間僱傭契約，請求被告給付自97年7 月6
    日起至准許伊復職日止每月薪資58,670元及其利息。
  (三)請求職災補償費部分：
    伊因系爭車禍自96年11月10日起至97年7 月9 日止陸續接受
    治療及復健，為此支出醫療費用4,140 元，被告自應補償此
    因職業災害而生之醫療費用。又伊於上開職業災害醫療期間
    無法回復從事原來駕駛大客車之工作，既伊於上開期間內因
    醫療而無法工作，被告即應按伊原領工資數額予以補償，又
    伊於發生職災前之每月平均薪資為58,670元，則被告應給付
    職業災害補償共459,582 元（58,6707＋58,67025/30＝
    459,582），縱將伊業自勞保局領取之101,407元職災補償費
    予以抵充，被告仍應給付358,175元（459,582－101,407＝
    358,175 ）。為此，爰依勞動基準法第59條第1 款、第2 款
    之規定請求被告給付職災醫療補償費及職災工資補償費共
    362,315元（4,140＋358,175＝362,315 )。
  (四)請求提撥勞工退休提繳金部分：
    伊每月平均薪資為58,670元，應適用60,800元之級距，被告
    依法應每月提繳勞工退休金3,648元（60,8006％=3,648)
    ，然被告自96年10月1日至  97年7 月5 日，未提撥退休準
    備金共33,420元(3,6489＋  3,6485/31＝33,420)，伊
    自得依勞工退休金條例第31條第1項之規定請求被告提列33,
    420元及其法定遲延利息，暨自97年7月6日起至准許原告復
    職日止，按月提列3,648元及其法定遲延利息至原告之勞工
    退休準備金專戶。
  (五)為此，爰依兩造勞動契約法律關係、民法第487條、勞動基
    準法第59條第1款、第2款、勞工退休金條例第31條第1項之
    規定提起本訴等語。並聲明：1.確認原告與被告間僱傭契約
    存在。2.被告應給付原告362,315元，及自起訴狀繕本送達
    翌日起至清償日止，按年息5％計算之利息。3.被告應提撥
    33,420元及自起訴狀繕本送達翌日起至清償日止，按年息5
    ％計算之利息，至原告勞工退休準備金專戶。4.被告應自97
    年7月6日起至准許原告復職日止按月於每月5日給付原告58,
    670元，及各自次月6日起至清償日止，按年息5％計算之利
    息。5.被告應自97年7月6日起至准許原告復職日止按月提列
    3,648元及自各期應給付日之翌日即次月6日起至清償日止，
    按年息5％計算之利息至原告勞工退休準備金之專戶內。
    6.聲明第二至五項部分，請准免供擔保宣告假執行。
二、被告則以：
  (一)原告於被告任職大客車駕駛2年2個月期間中，合計肇事10件
    ，於96年11月10日當日，更在國道上無端衝撞路邊護欄，造
    成乘客受傷及車頭嚴重損傷。因此被告認原告確實不能勝任
    駕駛一職，遂於96年11月18日將原告解雇，然經臺北市政府
    勞工局協調建議不予解雇，故被告恢復聘僱原告。
  (二)原告自系爭車禍受傷後，即一直請公傷病假，然據其受傷之
    初所提診斷證明書上僅記載「建議休養5天」（審查卷第61
    頁），被告至97年6月間察覺有異，遂要求原告於續請公傷
    病假時，應再提出診斷證明書，否則自97年6月12日開始依
    規定無法給予公傷病假，將改依事假處理（審查卷第62 頁
    ）。原告於97年6月27日再請病假時，卻無法提出載有「需
    休養」之診斷證明書，而僅能提出載有「需復健治療」之診
    斷書（審查卷第63頁），故被告改依特休假之方式准許原告
    休假至7月2號，亦即原告須於7月3日恢復上班（審查卷第63
    頁），惟原告於7月3日並未依規前來上班，亦未再提出請假
    ，在原告連續曠工3日後，被告乃依勞動基準法第12條第1項
    第6款規定將原告解雇。又勞工保險局於97年9月4日以保給
    簡字第021149122號函予原告並副知被告（審查卷第64頁）
    ，核定不予給付原告申請之勞保傷病給付案，該函文記載：
    「楊先生所患經治療4週可症狀減輕，恢復工作能力，前請
    領99日已足敷需求，應不再給付；另楊先生多年前有右小腿
    骨折造成踝關節攣縮，活動受限，與本次事故無關。」，被
    告至此始發覺原告係以其到職前所患宿疾持續向被告請公傷
    病假，此益徵原告係無正當理由而繼續曠職，故被告將原告
    解雇自屬合法等語，資為抗辯。並聲明：原告之訴駁回。
三、兩造爭點及不爭執之事實：
  (一)兩造不爭執之事實
  1.原告自94年8 月30日起受僱於被告公司，擔任國道客運路線
    大客車駕駛員職務，兩造間存有僱傭契約關係，並有勞動基
    準法之適用。
  2.原告於96年11月10日下午執行職務時，由臺中返回臺北途中
    發生車禍事故，受有右小腿挫傷之職業傷害，於97年7月9日
    經耕莘醫院醫師評估結果認為仍不宜快走、走太遠或站太久
    ，且雖可回職場工作，但不宜開大客車。
  3.被告於97年4、5月給付原告薪資各7,700元及16,399元；嗣
    被告再於97年12月16日匯款93,240元至原告帳戶內，而已補
    足原告97年4、5月份之薪資差額。
  4.被告於97年7月10日交付員工解僱通知單予原告，以原告於
    97 年7月3日至7月5日期間連續曠職3天為由，表示依勞動基
    準法第12條第1項第6款規定於97年7月6日終止兩造間勞動契
    約。
  5.勞工保險局就原告以96年11月10日於出車途中發生事故致右
    小腿挫傷，自行申請96年11月13日起至97年2月20日期間職
    業傷病給付，經該局審查認定原告係於執行職務途中車禍受
    傷，核定按職業傷病辦理，所請傷病給付應自不能工作之第
    4 日起即96年11月13日起給付至97年2月20日止，按原告平
    均日投保薪資1,463.3元之70%發給99日，計101,407元，業
    於97年4月1日核付與原告。
  6.原告於96年11月10日發生前開職業災害前之每月平均工資為
    58,670元。
  7.原告於97年6月27日填寫員工請假單，以職業災害為由，自
    97 年6月26日起至97年7月9日止14日期間，向被告請公假。
  8.原告前以被告涉嫌違反勞動基準法為由，向臺灣臺北地方法
    院檢察署提起告訴，嗣經檢察官於98年7月28日以98年度偵
    字第14302號對被告不起訴處分。
  (二)兩造爭點
  1.被告得否以原告連續曠職3日為由解僱原告？原告請求確認
    僱傭關係存在及給付每月58,670元之工資，有無理由？
  2.原告請求被告職災醫療費用及職災工資差額補償共362,315
    元，有無理由？
  3.原告請求提撥勞工退休金，有無理由？
五、被告解僱原告是否合法
  1.被告係以原告自97年7月3日至7月5日期間連續曠職3天為由
    ，被告於97年7月10日交付員工解僱通知單予原告，表示依
    勞動基準法第12條第1項第6款規定於97年7月6日終止兩造間
    勞動契約；原告對伊於上開期間並未出勤，且有收受解僱之
    意思表示等節並不爭執，惟辯稱伊仍處於職災治療期間，已
    於97年6月27日填寫員工請假單，以職業災害為由，自97 年
    6月26日起至97年7月9日止14日期間向被告請公傷病假，被
    告不得解僱原告等語置辯。是以就被告之解僱是否合法，首
    應審酌者為原告於97年7月3日至7月5日是否仍處於職業災害
    治療期間。
  2.經查，原告曾於96年11月10日於執行職務時發生車禍，受有
    左小腿挫傷之傷害，被告以重大肇事為由於96年11月18日解
    僱原告，經臺北市勞工局調解後，被告通知原告於97年3 月
    31日復職，有勞工保險傷病診斷書、解僱通知單、復職通知
    函在卷可稽（審查卷第11至13頁），堪信屬實。
  3.按職業災害係指勞工因執行職務所致傷害（勞工保險被保險
    人因執行職務而致傷病審查準則第2條參照）；又，勞工請
    假規則第6條規定，勞工因職業災害而致殘廢、傷害或疾病
    者，其治療、休養期間，給予公傷病假。原告於97年6月26
    日至97年7月9日以復健治療為由請公傷病假，被告以並無原
    告仍須休養之診斷證明書為由，改以特休假准許原告休假至
    7 月2號，其處置是否合法，依上開說明，應以原告該期間
    內所接受之治療，確係因職業災害所受傷勢而需治療或休養
    為斷。
  4.原告固主張其復職後仍持續接受復健治療，處於職業災害治
    療期間，尚未回復駕駛大客車之工作能力，97年6月26日經
    耕莘醫院醫師評估仍宜續復健治療，暫訂二週，故原告據此
    請公傷病假，並提出請假單、耕莘醫院診斷證明書為證（本
    院卷第63頁、審查卷第17至23頁）。然查，原告因96年11月
    10日所受職業災害，已向勞工保險局領取96年11月13日至97
    年2月20日期間99日之職業傷病給付，嗣以同一傷病繼續申
    請97年2月21日至97年7月9日期間傷病給付，經勞工保險局
    調閱原告病歷併同全案送請專科醫師審查，據醫理見解：「
    楊先生（即原告）所換經治療4週可症狀減輕，恢復工作能
    力，前請領99日已足敷需求，應不再給付；另楊先生多年前
    有右小腿骨折造成踝關節攣縮，活動受限，與本次事故無關
    」，據此，勞工保險局就原告該次申請核定不予給付，有勞
    工保險局97年9月4日保給簡字第021149122號函可考（審查
    卷第64頁）。本院依職權向耕莘醫院函查結果，耕莘醫院回
    覆稱，原告「右小腿挫傷部分，若無其他傷勢或疾病介入，
    一般4至12個禮拜即可恢復，回歸職場大致上應無大礙，所
    以在無疼痛的狀況下，回去駕駛大客車應該是可行的。但多
    年前，楊先生（即原告）右小腿骨折後遺踝關節攣縮，致使
    右踝關節活動受限，恐影響他駕駛大客車的應變靈巧度及靈
    活度，至於影響程度有多少？實非醫師專業，建議至「北區
    職災勞工工作強化中心模擬鑑定」，此有耕莘醫院99年8月
    23 日耕醫病歷字第0990004230號函在卷可考（本院卷第42
    頁）。由上開勞工保險局送請專科醫師審定結果，以及耕莘
    醫院函覆本院之見解，均認為原告因96年11月10日職業災害
    所受傷勢，於4至12週內即可康復而回復駕駛大客車之工作
    ，原告嗣後因右踝關節活動受限，恐影響駕駛大客車之應變
    靈巧度及靈活度，係因原告過去所受舊傷所致，與96年11月
    10日之職業災害無關，是以原告至遲於遭受職業災害12週後
    即可恢復駕駛大客車，在此期限以後原告之一切治療、復健
    、休養，均無從認為係因職業災害遭受傷害所需。從而，原
    告表示於97年6月27日至97年7月9日期間請工傷病假，核無
    勞工請假規則所訂可准予公傷病假之事由，被告以原告剩餘
    事假、特休假折抵後，就不足之日數（97年7月3日以後）不
    准其公傷病假，並無不合。
  5.就原告請公傷病假之表示，被告已於97年6月24日發函通知
    原告，請其於97年6月25日前洽醫院重新開立無法工作，必
    須休息之診斷證明書，以便辦理請公傷病假事宜，否則自97
    年6月12日開始依規定無法給予公傷病假，將改以事假處理
    ，此有被告97年6月24日大人字第970296號函可稽（審查卷
    第62頁），然原告所提97年6月26日之診斷證明書僅記載「
    今日就診，宜續復健治療。暫訂兩個禮拜」（審查卷第63頁
    ），其記載內容與原告97年4月1日以後歷次診斷證明書之記
    載相同（審查卷第18至23頁），並無任何關於無法工作之記
    載，依被告97年6月24日之通知，原告當明知難獲被告同意
    准許公傷病假，原告亦未舉證證明其業經被告通知准予公傷
    病假，且原告並無繼續請公傷病假之事由，已如前述，則原
    告於97年7月3日至5日仍未出勤，即屬無故曠職，被告於97
    年7月10日交付員工解僱通知單予原告，表示依勞動基準法
    第12條第1項第6款規定於97年7月6日終止兩造間勞動契約，
    即屬有據。
  6.兩造之僱傭關係於97年7月6日即已因被告上開表示而終止，
    從而，原告確認兩造間僱傭關係存在，並給付自97年7月6日
    起至准許伊復職日止每月薪資58,670元及其利息，為無理由
    ，應予駁回。
六、職災醫療費用及職災工資差額補償
  1.原告主張伊因本件自96年11月10日起至97年7月9日止陸續接
    受治療及復健，為此支出醫療費用4,140元，且於上開期間
    內因醫療而無法工作，依其於發生職災前之每月平均薪資為
    58,670元計算，被告應給付職業災害補償共459,582元（58,
    6707＋58,67025/30＝459,582），扣除原告自勞保局領
    取之101,407元職災補償費，被告仍應依勞動基準法第59條
    第1款、第2款給付358,175元（459,582－101,407＝358,175
    ）。
  2.按「勞工因遭遇職業災害而致死亡、殘廢、傷害或疾病時，
    雇主應依左列規定予以補償。但如同一事故，依勞工保險條
    例或其他法令規定，已由雇主支付費用補償者，雇主得予以
    抵充之：一、勞工受傷或罹患職業病時，雇主應補償其必需
    之醫療費用。職業病之種類及其醫療範圍，依勞工保險條例
    有關之規定。二、勞工在醫療中不能工作時，雇主應按其原
    領工資數額予以補償」，勞動基準法第59條第1項第1、2款
    固定有明文，然仍須以該醫療費用確係因職業災害所致傷勢
    所必須，以及勞工確係因職業災害而無法工作為前提。又，
    該條第2款所稱之工資補償，就其文義，顯係補償勞工因職
    業災害無法工作，致無工資收入之損失，若雇主於職業災害
    期間仍繼續支付薪資，自無再予補償使勞工可於職災期間支
    領原訂薪資兩倍數額之理。
  3.經查，依上開勞工保險局97年9月4日保給簡字第021149122
    號函（審查卷第64頁）、耕莘醫院99年8月23日耕醫病歷字
    第0990004230號函（本院卷第42頁），可知原告因96年11月
    10日職業災害傷勢所需休養時間，縱以最寬鬆標準認定，亦
    不應逾12週，亦即至遲於97年2月1日即已完全復原至可駕駛
    大客車之程度，是以自97年2月2日以後原告所接受之任何治
    療，均無從認為與96年11月10日之職業災害有何因果關係。
    原告固依上開規定請求被告補償其自96年11月10日起至97年
    7月9日所支出之醫療費4140元、工資差額459,582元（惟需
    扣除勞工保險已付金額101,407元），然原告就醫療費用部
    分僅自行製作表格一紙（本院卷第77頁），並未提出任何醫
    療費用收據以實其說，自無從認為原告確有支付之醫療費用
    4,140元之事實。就工資部分，原告自承被告業已於97年12
    月16日匯款93,240元（本院卷第67頁），補足原告97年4月
    、5月之薪資差額，且本件原告主張被告未給付之工資係96
    年7月6日以後之工資（原告99年3月26日書狀訴之聲明第4項
    及該狀第10頁參照），足認被告就兩造僱傭關係終止前之薪
    資並無積欠，揆諸前開說明，原告僅執勞動基準法第59條之
    規定，請求被告於其職業災害期間除原領薪資外，應另給付
    按原領薪資計算之工資補償459,582元云云，要屬無據。
七、提撥勞工退休金
  1.原告主張其每月平均薪資為58,670元，應適用60,800元之薪
    資級距，被告依法應每月提繳勞工退休金3,648元（60,800
    6％=3,648)，然被告自96年10月1日至97年7月5日，未提
    撥退休準備金共33,420元(3,6489＋3,6485/31＝
    33,420)，伊自得依勞工退休金條例第31條第1項之規定請求
    被告提列33,420元至伊之勞工退休準備金專戶，以及自97年
    7月6日起至准許原告復職日止，按月提列3,648元及自次月6
    日起至清償日止，按年息5％計算之利息至原告之勞工退休
    準備金專戶。
  2.按僱主未依本條例之規定按月提繳或足額提繳勞工退休金，
    致勞工受有損害者，勞工得向僱主請求損害賠償，勞工退休
    金條例第31條第1項第1款定有明文。查兩造間之僱傭關係係
    於97年7月5日終止，於僱傭關係終止前，被告均有依法為原
    告提繳勞工退休金之義務，被告既未舉證證明其確有依法為
    原告提繳上開金額，復未舉證證明伊業已合法調降原告薪資
    ，則依被告所不爭執之原告原領月薪58,670元，應適用之投
    保薪資級距為60,800元，故被告依法每月應提繳勞工退休金
    3,648元（60,8006％=3,648)，自96年10月1日至97年7月5
    日，未提撥退休準備金共33,420元(3,6489＋3,6485/31
    ＝33,420)，從而，原告請求被告提撥33,420元及自起訴狀
    繕本送達翌日即98年11月11日起至清償日止，按年息5％計
    算之利息至原告之勞工退休金專戶，為有理由，應予准許。
    至於97年7月6日以後，因兩造間勞動關係業經合法終止，被
    告自無繼續為原告提撥退休金之義務，是以原告請求被告於
    97年7月6日至准許原告復職日止，繼續按月提撥3,648元及
    其遲延利息至原告之勞工退休準備金專戶，即屬無據。
八、綜上所述，原告依兩造間勞動契約、勞動基準法第59條、勞
    工退休金條第31條提起本件訴訟，其中請求被告提撥33,420
    元及98年11月11日起至清償日止，按年息5％計算之利息至
    原告之勞工退休金專戶，為有理由，應予准許；逾此部份之
    請求則屬無據，應予駁回。
九、因本案事證已臻明確，兩造其餘主張陳述及所提之證據，均
    毋庸再予審酌，附此敘明。
十、據上論斷：原告之訴為一部有理由，一部無理由，並依民事
    訴訟法第七十九條但書、第三百九十條第二項、第三百九十
    二條，判決如主文。
中    華    民    國    99    年    9     月    9     日
                    勞工法庭    法  官  陳怡雯
以上正本係照原本作成。
如對本判決上訴，須於判決送達後20日內向本院提出上訴狀。如
委任律師提起上訴者，應一併繳納上訴審裁判費。
中    華    民    國    99    年    9     月    9     日
                                書記官  鄭美華

司法院資訊處製作；財團法人民間司法改革基金會備份。
